【裁判字號】    96,簡上,234
【裁判日期】    970401
【裁判案由】    給付票款
【裁判全文】
臺灣士林地方法院民事判決             96年度簡上字第234號
上  訴  人  丙○○
訴訟代理人  林永勝律師
被上訴人    乙○○
上列當事人間請求給付票款事件，上訴人對於中華民國96年9 月
20日本院士林簡易庭96年度士簡字第340 號第一審判決提起上訴
，本院於民國97年3月18日言詞辯論終結，判決如下：
    主  文
上訴駁回。
第二審訴訟費用新臺幣壹萬伍仟伍佰貳拾伍元由上訴人負擔。
    事實及理由
一、被上訴人起訴主張：被上訴人持有訴外人江淑華（已於原審
    與被上訴人另行成立和解）簽發，由上訴人、訴外人甲○○
    背書，票據號碼EC0000000 號、發票日期為民國95年11月25
    日、票面金額為新臺幣（下同）130 萬元之支票（下稱：系
    爭支票）1 張。經屆期提示，竟遭存款不足退票，屢經追索
    均未獲置理，為此本於票據關係，訴請被上訴人給付票款95
    萬元，及自提示日即95年11月27日起至清償日止，按年息5%
    計算之利息。
    上訴人則以：上訴人曾獨資經營「宏福原當舖」，95年9 月
    間經訴外人張國標介紹訴外人丁○○以賓士車借貸金錢，因
    上訴人當時無現金，經張國標提議向甲○○調現，而由張國
    標向江淑華借用系爭支票、經上訴人背書後交付甲○○調借
    現金。事後上訴人發現賓士車並非丁○○所有，甲○○亦未
    將現金交付予丁○○，渠等目的僅為取得上訴人背書之票據
    ，據以向上訴人追索票款。被上訴人應就甲○○有無如實交
    付調借金額予丁○○之事實、有無對價或以相當對價取得票
    據之事實負舉證責任，並不得享有優於前手甲○○之權利等
    語，資為抗辯。
二、本件原審對於被上訴人之請求，判決被上訴人全部勝訴，上
    訴人全部聲明不服，求為判決：(一)原判決廢棄。(二)前開廢棄
    部分，請求駁回被上訴人之訴。被上訴人則聲明：駁回上訴
    人之上訴。
三、兩造不爭執之事實：
  (一)系爭支票係由江淑華所簽發，而先由上訴人背書，再由甲○
    ○背書後，轉讓予被上訴人。
  (二)系爭支票經被上訴人屆期於95年11月27日提示，因存款不足
    而遭退票。
四、按支票發票地與付款地在同一省（市）區內者，支票執票人
    應於發票日後7 內為付款之提示；執票人上開提示期限內，
    為付款之提示而被拒絕時，對於前手得行使追索權；執票人
    向支票債務人行使追索權時，得請求自為付款提示日起之利
    息，如無約定利率者，依年利6 釐計算。票據法第130 條第
    1 款、第131 條第1 項、第133 條分別定有明文。本件被上
    訴人執有江淑華所簽發，先由上訴人背書，再由甲○○背書
    後轉讓予被上訴人之系爭支票，已於發票日95年11月25日後
    7 日內之同月27日，為付款之提示而遭拒絕，上訴人就系爭
    支票背書之真正，及被上訴人提示支票時間、遭退票之事實
    復未爭執，依上開法條規定，被上訴人自得對其前手即上訴
    人行使追索權，請求上訴人給付票款95萬元，及自付款提示
    日即95年11月27日起至清償日，按票據法定利率以下之年息
    5% 計算之利息。
五、至上訴人主張依票據法第13條但書、第14條第2 項規定得拒
    絕付款云云。惟：
  (一)上訴人主張依票據法第13條但書拒絕付款部分
  1.按票據行為為不要因行為，即不以給付之原因為要素而得成
    立之行為，凡簽名於票據之人，不問原因如何，均須依票上
    所載文義負責，除執票人取得票據係出於惡意或詐欺者外，
    發票人不得以自己與執票人前手所存抗辯之意由，對抗執票
    人（最高法院49年臺上字第678 號判例意旨參照）。若票據
    債務人以自己與執票人間所存抗辯之事由，對抗執票人，依
    票據法第13條規定觀之，應由票據債務人就該抗辯事由存在
    及執票人惡意取得支票之事實負舉證之責任（最高法院71年
    度臺上字第3439號、72年度臺上字第1612號、78年度臺上字
    第485 號、95年度臺簡上字第15號判決意旨參照）。又主張
    法律關係具有障礙事由之當事人，須就該障礙事由，負舉證
    之責任。苟負舉證責任之一方所證不足以推認障礙事由之存
    在，縱不負舉證責任之一方就其主張之事實不能證明或陳述
    不明、或其舉證尚有疵累，仍難認負舉證責任之一方已盡其
    舉證之責，自不得為其有利之認定（最高法院93年度臺上字
    第2158號判決意旨參照）。本件上訴人主張甲○○未將上訴
    人所調借現金交付訴外人丁○○之事實，核係上訴人與執票
    人即被上訴人前手間所存抗辯事由，依上開說明，自應由上
    訴人就抗辯事由之存在及被上訴人惡意取得系爭支票之事實
    ，負舉證之責，始得執以對抗被上訴人。
  2.上訴人主張被上訴人惡意取得系爭支票，係以：(1)甲○○在
    未取得系爭支票前，應無可能不顧風險先將130 萬元交予其
    所述之上訴人員工「小潘」。(2)甲○○稱係因移民加拿大需
    現金，始將系爭支票交付被上訴人調借現金，惟系爭支票發
    票日為95年11月25日，甲○○入出境資料則顯示係於95年12
    月10日始出境，根本無需將支票背書交付被上訴人兌領而損
    失利息。(3)甲○○與被上訴人間就甲○○持系爭支票借款有
    無支付利息乙節，說法不一；被上訴人未對直接前手甲○○
    請求給付，僅對江淑華及上訴人追索，令人懷疑；130 萬元
    為數非少，甲○○稱交付丁○○現金，被上訴人交付甲○○
    亦係當日告知即至被上訴人店中取130 萬元，有違一般交易
    常規；丁○○用來向上訴人騙取金錢之車牌號碼7329-EB 之
    自用小客車，依被上訴人所述，於系爭支票交付及兌現前後
    ，均停放被上訴人經營之瑞發汽車商行，被上訴人並稱係另
    一訴外人張國標前來送車、取車，可見被上訴人明知事件之
    始末，根本未將130 萬元交付甲○○等情，為其論據。
  3.然查：(1)上訴人所舉甲○○行為諸多不合理處，固得認甲○
    ○自上訴人處取得系爭支票確有可議之處，惟甲○○若為避
    免上訴人抗辯而交付系爭支票予被上訴人，其對被上訴人隱
    瞞取得系爭支票過程及調借現金之動機，經驗法則上本屬合
    理。是上訴人所稱甲○○交付現金予丁○○並非合理、甲○
    ○實無出國而調借現金之需求等論述，均無從據以推論被上
    訴人係惡意取得系爭支票。(2)另被上訴人未對甲○○追索、
    交付130 萬元現金予甲○○等情，依被上訴人所述，係因與
    甲○○較為熟識，故尚未向其催討票款，且因經營中古車行
    ，隨時留有現金等情，與經驗法則並無顯然違背之處。(3)至
    上訴人所稱車牌號碼7329-EB 停放被上訴人處之事實，若無
    法證明被上訴人參與上訴人所述之詐騙行為，則訴外人張國
    標於被上訴人車行寄車、取車之行為，以被上訴人經營車行
    之職業，本無不合理之處，當無從逕予推論被上訴人明知事
    件之始末。(4)再查甲○○自陳係經營骨董生意，被上訴人則
    為中古車商，衡情經商者金錢往來應屬頻繁，甲○○交付系
    爭支票予被上訴人約莫於95年11月間，距96年6 月1 日甲○
    ○於原審作證時已相隔7 個月，2 人就借款有無利息交付之
    陳述縱有出入，苟無其他佐證，尚非得以此細節之瑕疵即認
    其等關於借款之陳述係屬虛妄。況如上所述，上訴人就被上
    訴人惡意取得系爭支票之票據權利障礙事由，係負舉證責任
    之一方，縱不負舉證責任之被上訴人陳述尚有疵累，上訴人
    其餘舉證若不足以推認障礙事由之存在，仍難認負舉證責任
    之上訴人已盡其舉證之責，自不得為其有利之認定。
  (二)上訴人主張依票據法第14條第2項規定拒絕付款部分
  1.按票據行為為不要因行為，執票人不負證明關於給付原因之
    責任，如票據債務人主張執票人取得票據係無對價或以不相
    當對價取得，應由該債務人負舉證責任（最高法院85年臺上
    字第286 號判決意旨參照）。本件上訴人係於系爭支票背書
    之票據債務人，其主張執票人（被上訴人）係無對價或以不
    相當對價取得系爭支票，自應負舉證之責。
  2.查上訴人所為舉證，不足以認定被上訴人係惡意取得系爭支
    票，亦不足以推認被上訴人係無對價或以不相當對價取得系
    爭支票，已如上(一)3.所述，自無從認定上訴人抗辯之事實為
    真，上訴人主張被上訴人不得享有優於其前手甲○○之權利
    ，應無可採。
六、綜上，上訴人所辯各節，均無可採，是被上訴人本於票據法
    律關係，訴請上訴人給付票款95萬元，及自提示日即95年11
    月27日起至清償日止，按年息5%計算之利息，為有理由，應
    予准許。又就民事訴訟法第427 第2 項至第4 項適用簡易程
    序所為被告敗訴之判決，法院應依職權宣告假執行，民事訴
    訟法第389 條第1 項第3 款定有明文。是則，原審判命上訴
    人如數給付，並以本件係就民事訴訟法第427 第2 項第6 款
    適用簡易程序所為被告敗訴之判決，並依職權為假執行之宣
    告，核無不合，上訴論旨指摘原判決不當，求予廢棄，為無
    理由，應予駁回，並依職權確定第二審訴訟費用額（裁判費
    ）1 萬5,525 元由上訴人負擔。
七、本件事證已臻明確，其餘兩造、主張、陳述暨所提之證據，
    經審酌均與本院前揭判斷不生影響，爰不一一詳予論述，附
    此敘明。
八、據上論結，本件上訴為無理由，依民事訴訟法第436 條之1
    第3 項、第449 條第1 項、第78條判決如主文。
中    華    民    國    97    年    4     月    1     日
                  民事第二庭  審判長法  官  俞慧君
                                    法  官  陳玉曆
                                    法  官  王本源
以上正本證明與原本無異。
本件判決不得上訴。
中    華    民    國    97    年    4     月    3     日
                                    書記官  陳淑女


司法院資訊處製作；財團法人民間司法改革基金會備份。
